臺灣臺北地方法院民事裁定　　　　　　 100年度財管字第99號
聲　請　人　內政部北區老人之家
法定代理人　蘇天和
上列聲請人聲請對被繼承人李水樹選任遺產管理人事件，本院裁
定如下：
    主  文
選任財政部國有財產局臺灣北區辦事處為被繼承人李水樹（男、
民國32年7月28日出生，身分證統一編號：Ｚ000000000號，於民
國100年4月20日死亡，生前最後住所：新北市○○區○○路83號
）之遺產管理人。
准對被繼承人李水樹之繼承人為承認繼承之公示催告。
被繼承人李水樹之繼承人，應自前項公示催告最後登載新聞紙之
日起，壹年內承認繼承，上述期限屆滿，無繼承人承認繼承時，
被繼承人李水樹之遺產，於清償債權，並交付遺贈物後，如有賸
餘即歸屬國庫。
聲請費用新臺幣壹仟元由被繼承人李水樹之遺產負擔。
    理  由
一、按繼承開始時，繼承人之有無不明者，由親屬會議於一個月
    內選定遺產管理人，並將繼承開始及選定遺產管理人之事由
    ，向法院報明；親屬會議依前條規定為報明後，法院應依公
    示催告程序，定6 個月以上之期限，公告繼承人，命其於期
    限內承認繼承；又無親屬會議或親屬會議未於前條所定期限
    內選定遺產管理人者，利害關係人或檢察官，得聲請法院選
    任遺產管理人，並由法院依前項規定為公示催告。民法第11
    77條、第1178條分別定有明文。是繼承開始時，繼承人有無
    不明，而無親屬會議或親屬會議未於繼承開始時1個月內選
    定遺產管理人者，利害關係人即得聲請法院選任遺產管理人
    ，並不以先行召集親屬會議為法院選任遺產管理人前置程序
    之必要。
二、聲請意旨略以：被繼承人李水樹未婚無子女，因孤苦無依，
    於民國97年10月14日申請入住聲請人之安養機構，於100年4
    月12日死亡，身後留有遺產郵政存簿儲金新臺幣（下同）23
    ,088元。因入住後從無任何家屬或親友來訪，無民法1131條
    規定之親屬會議成員，無法召開會議，其亡故後繼承人有無
    不明，為此聲請選任被繼承人李水樹之遺產管理人等語。
三、聲請人主張之事實，業據提出李水樹之戶籍謄本、死亡證明
    書影本、個案資料調查影本、內政部老人之家院民開案調查
    紀錄影本、臺北縣政府函影本、遺產清冊、存摺影本等件為
    證，另本件被繼承人李水樹亦非行政院國軍退除役官兵輔導
    委員會所列管榮民，亦有該委員會於100年9月23日函覆本院
    之輔壹字第10 00012073號函可查，則聲請人聲請本院選任
    被繼承人李水樹之遺產管理人，即無不合。爰審酌無人承認
    繼承之遺產清理完畢後，如有賸餘應歸屬國庫，而國有財產
    向由公務機關擔任管理人，被繼承人李水樹遺產之地緣關係
    與便利性等情，選任財政部國有財產局臺灣北區辦事處為被
    繼承人李水樹之遺產管理人，且為承認繼承之公示催告，爰
    裁定如主文所示。
中    華    民    國   100    年    10    月    4     日
                      家事法庭  法  官    蔡政哲
以上正本係照原本作成
如對本裁定抗告須於裁定送達後10日內向本院提出抗告狀
中    華    民    國   100    年    10    月    4     日
                                書記官  孫捷音